臺灣苗栗地方法院民事判決　　　　　　　 95年度婚字第302號
原　　　告　甲○○
被　　　告　乙○○
上列當事人間請求離婚等事件，本院於民國96年1 月3 日言詞辯
論終結，判決如下：
    主      文
准原告與被告離婚。
訴訟費用由被告負擔。
    事實及理由
一、原告主張：兩造於民國93年6 月19日結婚，詎料，被告婚後
    不到3 個月時間，即於93年9 月5 日無故帶著兩造結婚時用
    的金飾離家迄今，未履行夫妻同居義務，對原告不聞不問，
    曾以存證信函探求被告意思，被告竟以存證信函寄發原告任
    職之單位砥毀原告，足見被告已無任何夫妻情義，兩造無法
    再繼續共同生活，顯見兩造婚姻已生難以回復之重大破綻，
    爰依民法第1052條第1 項第5 款及第2 項規定，請求准予離
    婚。
二、被告則以：兩造婚後經被告要求原告向其服務單位申請眷保
    ，原告均以各種理由搪塞遲不辦理，並希望被告自行找工作
    ，迨被告返回新竹娘家尋找工作，原告竟從未關心過被告，
    任由被告住在娘家，造成兩造長期分居情形並不能究責被告
    ，同意離婚，但原告應賠償被告新臺幣30萬元等語資為抗辯
    。
三、得心證之理由：
(一)兩造於民國93年6 月19日結婚，婚姻關係現存續中，被告婚
    後不到3 個月時間，即於93年9 月5 日帶著兩造結婚時使用
    之金飾離家，返回新竹縣新埔鎮○○里○○路○ 段20號娘家
    居住迄今已達2 年多一情，為被告所不爭執，並有原告提出
    身份證件影本、本院依職權調閱兩造戶役政連結作業系統表
    2 份在卷可稽，堪信為真實。而被告返回娘家居住之起因，
    係兩造結識3 個多月即結婚，婚後被告對於原告與前妻所生
    小孩教育方式雙方有些歧異，加上婚前即曾談及被告於婚後
    ，仍需找尋適宜之工作，在未找到工作前，被告曾要求原告
    辦理眷屬健保事宜，惟原告認為被告很快會有工作，由任職
    單位辦理即可，而未積極處理，被告遂於93年9 月5 日，以
    已約好工作面試機會，自行電請娘家胞兄前來原告家將被告
    接走，同時帶走兩造結婚時用之金飾，此後將近1 年時間，
    兩造均未再彼此關心、連絡、為經營夫妻終生之共同生活做
    任何努力，放任彼此長期各自生活，被告僅於離家近1 年時
    間，返回原告住處欲取走己身衣物1 次，迄今，兩造已分居
    2 年多一情，為兩造所不爭執，並經證人即原告之父親廖金
    財到庭證述：兩造結婚前交往約3 個半月，婚後被告有與伊
    等同住，惟2 個多月她就回娘家住，剛結婚一起住時，被告
    在家裡沒有去上班，沒有很週到幫忙照顧原告與前妻生的小
    孩，三餐都是被告婆婆料理，伊本身有將被告當女兒看待，
    被告要離家時，拒絕由伊接送，自行叫她哥哥來載，走的時
    候也沒有和伊打招呼，那次回去之後就沒有再回來，也沒有
    電話聯絡、關心等語（參見本院卷第43頁筆錄）、證人即被
    告之乾媽范奈妹證述：被告是伊乾女兒，她於93年夏天結婚
    ，只知道認識很快才2 、3 個月就結婚，有一次被告母親提
    及原告載被告回新竹要找工作，之後就沒有再電話關心過，
    後來被告工作找到了，原告曾載被告回苗栗家拿衣服，之後
    被告就請哥哥載她回新竹娘家，之後就沒有再回家，有一次
    被告想要去婆家拿衣服，伊有陪她去，順便了解發生何事，
    去的時候被告公婆不在，是原告弟媳開門，進屋之後被告很
    禮貌的問公婆去那裡，當時氣氛還不錯，弟媳叫她上去拿衣
    服，但是房門鎖著，被告說要等婆婆回來，可能原告弟弟有
    打電話給原告，不知道是不是說了什麼，之後原告弟弟態度
    就不是很好，伊等就回新竹了，伊不太清楚兩造發生什麼事
    等語（參見本院卷45頁筆錄）大致相符，被告不能僅苛責原
    告不聞不問，應慮及己身亦未積極關心原告，可徵，兩造均
    缺乏信互體諒、相互協力，為增進彼此情感和諧及誠摯相處
    做努力。
(二)按夫妻一方有民法第1052條第1 項以外之重大事由，難以維
    持婚姻者，夫妻一方得向法院請求判決離婚，民法第1052條
    第2 項前段定有明文。此乃因婚姻係以夫妻終生之共同生活
    為目的，配偶應互信互賴、相互協力，以保持共同生活之圓
    滿、安全及幸福，從而夫妻應相互尊重、關心、體諒，以增
    進情感和諧及誠摯之相處，此為維持婚姻之基礎，若此基礎
    不復存在，無復合之可能者，致夫妻無法共同生活，此誠摯
    基礎動搖甚或喪失殆盡，在客觀上已達於倘處於同一境況，
    任何人均將喪失維持婚姻意欲之程度夫妻已喪失維持婚姻之
    意欲，即應認有難以維持婚姻之重大事由存在（最高法院87
    年台上字第2495號判決意旨參照）。至於民法第1052條第2
    項但書規定：難以維持婚姻之重大事由應由夫妻之一方負責
    者，僅他方得請求離婚，所採者為消極破綻主義精神，而非
    積極破綻主義，不准單獨之有責配偶為離婚請求，否則無異
    承認恣意離婚，破壞婚姻秩序，有欠公允，同時亦與國民之
    法感情及倫理觀念不合。惟一旦婚姻有違婚姻之目的，達破
    裂難以維持，足以構成離婚原因之重大事由，係夫妻間共同
    可歸責之過失行為所造成，夫妻雙方均須負責時，則應衡量
    比較雙方之有責程度，而許責任較輕之一方向應負主要責任
    之他方請求離婚，以符合公平；如雙方之有責程度相同，則
    雙方均得請求離婚（最高法院95年度第5 次民事庭會議決議
    參照）。
（三）查本件被告離家後，原告知悉其係住於新竹縣之娘家親人
      處，原告並未訴請履行同居，要求被告返家，此為原告所
      不爭執，且多次當庭表示無法再與被告同居生活等語（參
      見本院卷第16頁、第32頁筆錄），則被告不返家，自非惡
      意遺棄原告，原告主張受被上訴人惡意遺棄一情，雖無理
      由，惟兩造婚後3 個月即分居迄今2 年多，均缺乏信賴、
      相互協力，從未為增進彼此情感和諧及誠摯相處做任何努
      力，互不關心，已如前述，兩造均多次當庭陳述無復合可
      能，均無法再同居生活，願意離婚等語（參見本院卷第32
      頁、第41頁筆錄），甚至已無法好好言語溝通，依賴存證
      信函連絡，此有存證信函2 份在卷可參，足見兩造感情已
      經破裂，兩造亦多次明白表示無法再營婚姻生活，足證兩
      造之婚姻中夫妻彼此扶持之特質蕩然無存，宛如兩個個體
      分別存在，喪失維持婚姻意欲，婚姻之意義盡失，再斟酌
      兩造分居期間，彼此冷漠以對之行為、態度、彼此年齡、
      性格、教育程度等，綜合考量，應認雙方誠摰互信之感情
      基礎已動搖。本院參酌上開事證，認為兩造認識3 個月即
      結婚，婚後未協力培養感情，均未本乎善意與對方溝通，
      竟長期分居，放任彼此各自生活不為聞問，亦均未有何挽
      救兩造婚姻危機之積極努力與作為，兩造間之婚姻已生破
      綻，客觀上確實難以繼續維持婚姻共同生活，且顯無回復
      之希望，若勉強兩造婚姻關係繼續存在，亦係名存實亡，
      所謂互敬、互愛、互信、互諒之婚姻生活本旨，以及相知
      、相惜、相伴、相隨之婚姻締結初衷，顯然已完全無法履
      踐，以現今兩造感情破裂，無法誠摯、和諧共同相處，亦
      無復合之可能，依社會通常觀念觀之，兩造間夫妻關係顯
      已破裂，目前又係各行其是，形同陌路，復無維持婚姻之
      美滿計畫與意圖，欠缺實質婚姻生活，上開情事，對於兩
      造間家庭生活之美滿幸福有妨礙之情形，原告主張兩造間
      有不能維持婚姻之重大事由，即屬有據。且兩造對於此足
      以構成離婚原因之重大事由，係夫妻間共同可歸責之行為
      所造成，兩造夫妻雙方均須負責，揆之首揭說明，原告依
      民法第1052條第2 項請求判決離婚，洵屬正當，應予准許
      。且因本件離婚原因被告亦有過失，自不得請求賠償，併
      此敘明。
四、訴訟費用負擔之依據：民事訴訟法第78條。
中　　華　　民　　國　　96　　年　　 1　　月　　17　　日
                  家事法庭    法　官　黃賢婷
以上正本係照原本作成。
如對本判決上訴須於判決送達後20日內向本院提出上訴狀（需附
繕本）。
                              書記官  楊思賢
中　　華　　民　　國　　96　　年　　 1 　 月　　17　　日
